臺灣基隆地方法院刑事判決　　　　　　　 96年度訴字第531號
公　訴　人　臺灣基隆地方法院檢察署檢察官
被　　　告　甲○○
上列被告因毒品危害防制條例案件，經檢察官提起公訴（96年度
毒偵字第940、1274 號）暨移送併辦（96年度毒偵字第1457號）
，於本院準備程序進行中，被告先就被訴及移送併辦之事實為有
罪之陳述，本院合議庭乃裁定由受命法官依簡式審判程序進行審
理，並判決如下：
    主  文
甲○○施用第一級毒品，累犯，處有期徒刑肆月，如易科罰金，
以新臺幣壹仟元折算壹日，扣案之第一級毒品海洛因壹小包（驗
餘後淨重零點零陸公克）併同難以析離之包裝袋壹只，沒收銷燬
之，扣案之注射針筒壹支，沒收。又施用第二級毒品，累犯，處
有期徒刑月，如易科罰金，以新臺幣壹仟元折算壹日。應執行
有期徒刑伍月，如易科罰金，以新臺幣壹仟元折算壹日，扣案之
第一級毒品海洛因壹小包（驗餘後淨重零點零陸公克）併同難以
析離之包裝袋壹只，沒收銷燬之，扣案之注射針筒壹支，沒收。
    事  實
一、甲○○前因施用第一級毒品海洛因及第二級毒品安非他命案
    件，分別依本院89年度毒聲字第412號、90年度毒聲字第602
    號裁定，2 次送勒戒處所觀察、勒戒後，均認無繼續施用毒
    品之傾向，經臺灣基隆地方法院檢察署檢察官分別於民國89
    年4月5日、90年7月25日，以89年度毒偵字第668號、90年度
    毒偵字第543 號、第1185號為不起訴處分確定。又因施用第
    一級毒品案件，經本院以91年度毒聲字第902 號裁定令入戒
    治處所施以強制戒治（已於93年1月9日戒治期滿執行完畢）
    ，並經本院以91年度訴字第575號判處有期徒刑6月確定，於
    93年11月7 日縮短刑期執行完畢。再因連續施用第一級毒品
    及第二級毒品案件，經本院於94 年4月29日以94年度訴字第
    143 號判處應執行有期徒刑1年2月確定，嗣經本院以94年度
    聲字第652號裁定，與其所犯之竊盜罪，定應執行有期徒刑1
    年6 月確定，甫於96年1月8日縮刑期滿執行完畢。詎甲○○
    仍不知戒除毒癮，復基於施用第一級毒品之集合犯意，自96
    年3月28日下午2、3時許（起訴書記載為96年3月29日下午5
    時30分許往前回溯96小時內之某時，蒞庭檢察官當庭更正為
    96年3月29日下午5時30分許往前回溯24小時內之某時）起至
    同年5月19日下午2時許，在其位於基隆市○○區○○路248
    巷37號住處，以注射針筒注射手臂血管方式，平均約每3、4
    天施用第一級毒品海洛因1 次，前後共非法施用第一級毒品
    海洛因多次。另復基於施用第二級毒品安非他命之犯意，於
    96年4月25日晚上7、8時許（起訴書記載為於96年4月27日上
    午11時20分許往前回溯96小時內之某時點），在上開住處（
    起訴書記載為不詳地點），以玻璃球吸食器（起訴書記載為
    以不詳方法）施用第二級毒品安非他命1 次。嗣為警分別於
    (一)96年3月29日下午在基隆市○○區○○路215號歐香旅店50
    7 號房，因另案以嫌疑人身份將其帶回，並經其同意採集尿
    液送驗結果呈嗎啡陽性反應；(二)96年4月27日上午9時許，在
    基隆市○○路74號前，因騎乘機車行跡可疑為警上前盤查，
    並在基隆市○○路公車循環站前追捕攔下，當場查獲海洛因
    1小包及注射針筒1支，並經其同意採集尿液送驗結果呈甲基
    安非他命、嗎啡、可待因陽性反應；(三)96年5月21 日下午因
    另涉竊盜案件，為警依法通知到案說明時，在基隆市警察局
    第四分局員警尚未發覺其施用及持有第一級毒品海洛因之犯
    罪事實前，即主動向員警坦承施用毒品犯行，而願意接受裁
    判，且採集其尿液送驗結果呈嗎啡、可待因陽性反應，而知
    上情。
二、案經臺北市政府警察局松山分局報告臺灣臺北地方法院檢署
    檢察官呈請臺灣高等法院檢察署檢察長令轉及基隆市警察局
    移送臺灣基隆地方法院檢察署檢察官偵查起訴暨移送併辦。
    理  由
壹、程序事項：
    本件被告甲○○所犯者非為死刑、無期徒刑、最輕本刑為3
    年以上有期徒刑之罪或高等法院管轄第一審案件，其於準備
    程序進行中，先就被訴事實為有罪之陳述，經告知其簡式審
    判程序之旨，並聽取公訴人、被告之意見後，本院依刑事訴
    訟法第273條之1第1 項之規定，裁定由受命法官獨任進行簡
    式審判程序，合先敘明。
貳、認定事實所依據之證據及理由：
    (一)被告自白：
      被告於本院準備程序中自白其於前述時、地施用第一級毒
      品海洛因多次及施用第二級毒品安非他命1 次之犯行事實
      ，其任意自白核與下列事證相符，應堪採為證據。
    (二)尿液檢驗結果：
      臺灣尖端先進生技醫藥股份有限公司濫用藥物檢驗報告3
      紙（分別附於96年度毒偵字第940號偵查卷第5頁、96年度
      毒偵字第2518號偵查卷第46頁、96年度毒偵字第1457號偵
      查卷第15頁），檢驗結果分別呈嗎啡陽性反應、甲基安非
      他命、嗎啡、可待因陽性反應及嗎啡、可待因陽性反應。
    (三)扣案白色粉末1小包：
      基隆市警察局保安警察隊查獲涉嫌毒品危害防制條例毒品
      初步鑑驗報告單（附於96年毒偵字第2518號偵查卷第14頁
      ）：經本分局依聯勤二０四廠製造之煙毒品檢驗包試劑初
      步檢驗結果呈嗎啡、海洛因反應。
      法務部調查局96年5月28日調科壹字第09623046430號鑑定
      書（附於96年度毒偵字第1274號偵查卷第2 頁）：送驗檢
      品1包含第一級第6項毒品海洛因成分，淨重0.06公克（空
      包裝重0.21公克）。
    (四)扣案注射針筒1支（尚未開封），可資佐證。
　　(五)刑案資料查註紀錄表、全國施用毒品案件紀錄表、臺灣高
      等法院被告全國前案紀錄表附卷可參，足證被告確有如事
      實欄所載之觀察勒戒、徒刑執行等情形。
    (六)上開補強證據已足資擔保被告於本院審理時所為之上開任
      意性自白具有相當程度之真實性，而得使本院確信被告前
      述自白之犯罪事實確屬真實，從而依刑事訴訟法第156 條
      第1 項「被告之自白，非出於強暴、脅迫、利誘、詐欺、
      疲勞訊問、違法羈押或其他不正之方法，且與事實相符者
      ，得為證據。」及第2 項「被告或共犯之自白，不得作為
      有罪判決之唯一證據，仍應調查其他必要之證據，以察其
      是否與事實相符。」規定，本院自得依被告前述自白及各
      該補強證據認定被告確有為施用第一級毒品海洛因之犯行
      。本件事證明確，被告之犯行堪以認定。
、論罪及科刑之理由：
  (一)按立法者針對特定刑罰規範之構成要件，已預設其本身係持
    續實行之複次行為，具備反覆、延續之行為特徵，故將之總
    括或擬制成一個構成要件之「集合犯」行為，因刑法評價上
    為構成要件之行為單數，應僅成立一罪。查毒品因具有成癮
    性、濫用性，故立法實務首重以刑事處遇方式戒斷行為人毒
    癮，若無法收其實效，始依法追訴處罰，故施用毒品本身具
    備反覆、延續之行為特徵，持續多次施用毒品始為此類犯罪
    之典型或常態，於刑法評價上，施用毒品應僅成立集合犯一
    罪。且自「刑事法若干犯罪行為態樣，本質上原具有反覆、
    延續實行之特徵，立法時既予特別歸類，定為犯罪構成要件
    之行為要素，則行為人基於概括之犯意，在密切接近之一定
    時、地持續實行之複次行為，倘依社會通念，於客觀上認為
    符合一個反覆、延續性之行為觀念者，於刑法評價上，即應
    僅成立一罪。學理上所稱『集合犯』之職業性、營業性或收
    集性等具有重複特質之犯罪均屬之，例如經營、從事業務、
    收集、販賣、製造、散布等行為概念者是（最高法院95年度
    臺上字第1079號判決意旨參照），亦可查悉我國終審機關採
    取相同立場。有關行為人多次施用毒品之犯罪，實務前均依
    94年1 月7 日修正、94年2 月2 日修正公布，並於95年7 月
    1 日施行前之刑法第56條連續犯之規定論以一罪，並加重其
    刑，惟因上開連續犯規定業經修正刪除，並自95年7 月1 日
    施行，其中修正理由說明四並以：「至連續犯之規定廢除後
    ，對於部分習慣犯，例如竊盜、吸毒等犯罪，是否會因適用
    數罪併罰而使刑罰過重產生不合理之現象一節，在實務運用
    上應可參考德、日等國之經驗，委由學界及實務以補充解釋
    之方式，發展接續犯之概念，對於合乎接續犯或包括的一罪
    之情形，認為構成單一之犯罪，以限縮數罪併罰之範圍，用
    以解決上述問題。」等語，爰基於前述施用毒品構成要件之
    反覆實行特徵，並考量連續犯規定業經刪除之法律實然面暨
    修正刪除之立法理由，認為行為人如基於反覆實行之犯意，
    在密切接近之一定時、地，持續實行單次或複次之施用毒品
    行為，應僅成立集合犯一罪。
  (二)查海洛因、安非他命分係毒品危害防制條例第2 條第2 項第
    1 款、第2 款所定之第一級、第二級毒品，被告於觀察勒戒
    執行完畢後5 年以內，再施用第一級毒品海洛因、第二級毒
    品安非他命之行為，核係犯毒品危害防制條例第10條第1 項
    、第2 項之施用第一級、第二級毒品罪。被告持有第一級毒
    品海洛因及第二級毒品安非他命之低度行為，應為施用第一
    級毒品及第二級毒品之高度行為所吸收，不另論罪。
  (三)又被告先後數次施用第一級毒品海洛因之犯行，時間密切接
    近，顯係基於反覆持續實行之犯意，為集合犯，應依上開(一)
    之說明論以一罪。
  (四)檢察官雖僅就被告於96年3月29日下午5時30分許往前回溯24
    小時內之某時及於96年4月25日下午1時許，施用第一級毒品
    海洛因之犯行提起公訴，然被告其餘施用第一級毒品海洛因
    之犯行與已起訴部分，既有如前述集合犯之裁判上一罪關係
    ，本院依法自得併予審理。
  (五)被告所犯上開2罪，犯意各別，行為不同，應予分論併罰。
  (六)被告係於96年5月21日下午1時20分許在基隆市警察局第四分
    局中山派出所，因另涉竊盜案件到案說明時，主動供出其施
    用第一級毒品海洛因情事，並同意採集尿液送驗，接受裁判
    ，有其警詢筆錄在卷可稽（見96年度毒偵字第1457號偵查卷
    第6 頁），被告已符自首要件，就其施用第一毒品部分之犯
    行應依刑法第62條前段之規定減輕其刑。
  (七)又被告前曾受如事實欄所示有期徒刑之執行，有臺灣高等法
    院被告前案紀錄表附卷可考，其於有期徒刑執行完畢後5 年
    內，故意再犯本件有期徒刑以上之罪，為累犯，其所犯上開
    2罪，均應依法加重其刑。
  (八)爰審酌被告犯罪之動機、吸食頻率、曾有施用毒品之前科仍
    不知戒除，惟犯罪後坦承犯行，且所犯之施用毒品犯行乃戕
    害自己身心健康，並未危及他人等一切情狀，且被告於本件
    施用毒品之犯後，於96年4月16 日起主動至衛生署基隆醫院
    接受美沙冬戒癮門診治療，近1 個月驗尿嗎啡呈陰性反應，
    有其提出之96年8月6日衛生署基隆醫院診斷證明書乙紙在卷
    可憑，其情顯可憫恕，就其施用第一級毒品部分認科以最低
    度刑仍猶嫌過重，爰依刑法第59條規定，酌減輕其刑，並先
    加後遞減之，分別量處如主文所示之刑，並依刑法第51條第
    5款就被告所犯上開2罪，定其應執行之刑。
  (九)扣案之白色粉末1 小包（驗餘後淨重0.06公克），內含有第
    一級毒品海洛因成分，法務部調查局96 年5月28日調科壹字
    第09623046430 號鑑定書乙紙在卷可按，併同難以析離之塑
    膠包裝袋1 只，均為查獲之毒品（蓋無論以何種方式分離包
    裝袋與其內裝之毒品，包裝袋內均會有極微量毒品殘留，故
    上述包裝袋應整體視為查獲毒品，一併依前揭規定宣告沒收
    銷燬之，參見最高法院95年度臺上字第3739號、第7354號判
    決），應依毒品危害防制條例第18條第1 項前段之規定，宣
    告沒收銷燬之。至被告供稱扣案之注射針筒1 支（尚未開封
    ）係其所有供其預備施用第一級毒品海洛因之用，爰依刑法
    第38條第1項第2款宣告沒收之。
據上論斷，應依刑事訴訟法第273條之1第1項、第299條第1 項前
段，毒品危害防制條例第10條第1 項、第2 項、第18條第1 項前
段、第23條第2項，刑法第11條、第47條第1項、第62條前段、第
59條、第41條第1項前段、第51條第5款、第38條第1項第2款，判
決如主文。
本案經檢察官乙○○到庭執行職務。
中　　華　　民　　國　　96　　年　　8　　月　　15　　日
                  刑事第三庭法    官  林淑鳳
以上正本證明與原本無異。
如不服本判決應於收受本判決後10日內向本院提出上訴書狀，其
未敘述上訴理由者，並得於提起上訴後10日內向本院補提理由書
狀（均須按他造當事人之人數附繕本）「切勿逕送上級法院」。
中　　華　　民　　國　　96　　年　　8　　月　　15　　日
                            書 記 官  郭廷耀
附錄論罪法條：
毒品危害防制條例第10條第1、2項
施用第一級毒品者，處 6 月以上 5 年以下有期徒刑。
施用第二級毒品者，處 3 年以下有期徒刑。
毒品危害防制條例第18條第1項前段
查獲之第一、二級毒品及專供製造或施用第一、二級毒品之器具
，不問屬於犯人與否，均沒收銷燬之；查獲之第三、四級毒品及
製造或施用毒品之器具，無正當理由而擅自持有者，均沒入銷燬
之。
